臺灣高等法院臺中分院刑事判決　　　　　　　　　　九十一年度上易字第五七八號
　　上　訴　人　臺灣臺中地方法院檢察署檢察官
　　被　　　告　庚○○
　　　　　　　　己○○
右上訴人因被告等贓物案件，不服臺灣臺中地方法院九十年度易字第二一六六號中華
民國九十一年二月七日第一審判決（起訴案號：臺灣臺中地方法院檢察署八十九年度
偵字第一六七五四號），提起上訴，本院判決如左：
      主  文
原判決關於己○○部分撤銷。
己○○收受贓物，處有期徒刑肆月，如易科罰金以佰元折算壹日。
其他上訴駁回。
      事  實
一、庚○○於民國（下同）八十四年因違反槍砲彈藥刀械管制條例案件，經本院八十
    四年度上訴字第二五六四號判處有期徒刑七月，經最高法院八十五年度台上字第
    一二六號駁回上訴確定，甫於八十五年九月三十日執行完畢；詎猶不知悔改，明
    知綽號「坤仔」之不詳姓名年籍成年男子所持有之引擎號碼ＶＱ0000000
    0Ａ、日產ＣＥＦＥＲＯ、二九八八ＣＣ自用小客車一部，係澄清綜合醫院所有
    而於八十八年九月十一日，在臺中市○○區○○路一段三二六號前失竊之贓車，
    而其上所懸掛之原號碼ＩＨ二七七三號車牌二面，亦係甲○○於八十八年九月六
    日，在桃園縣中壢工業區所失竊，亦為贓物，且該屬特許證之車牌二面，已經不
    詳姓名年籍之人未經丁○○同意，以將原代碼敲擊為平面，再自行將該部分以塑
    膠類填成實際上為丁○○所申領之ＵＰ七七七三號碼方式而加以變造，並屬變造
    之特許證（此變造行為，尚難認變造當時庚○○有知情或參與），庚○○明知上
    情仍於八十八年十月初某日，在臺中縣清水鎮○○路「成都餐廳」旁，以顯低於
    市價之新台幣（下同）十三萬元故買上開車輛及變造車牌後，並迄八十八年十月
    二十日其另因違反毒品危害防制條例案件而經送執行觀察勒戒前，均駕駛使用該
    為贓物之車輛及車牌作為代步工具，而行使該變造之屬特許證之車牌二面，足以
    生損害於丁○○及監理機關對於車籍管理之正確性。而於八十八年十一月間，庚○○之弟弟己○○明知庚○○所購買於觀察勒戒時所留下之上開引擎號碼ＶＱ0
    0000000Ａ、日產ＣＥＦＥＲＯ、二九八八ＣＣ自用小客車係贓車，竟於
    庚○○送執行觀察勒戒勒戒後予以收受，供己遊玩代步用。嗣於八十九年六月三
    日凌晨一時五十分許，在臺中縣清水鎮○○路二四三號前為警查獲該車，始循線
    查悉上情。
二、案經臺中縣警察局清水分局報請臺灣臺中地方法院檢察署檢察官偵查起訴。
    理  由
一、訊據被告庚○○、己○○均矢口否認有故買贓物及交付贓車予己○○以及行使變
    造特許證之行為，並辯稱：車輛及車牌係坤仔向伊借錢時於八十八年十月初所交
    付，伊並不知道該車輛、車牌為贓物，亦不知道該車牌已經變造云云，己○○辯
    稱：八十九年初退伍後才知道有該車存在，且該車鑰匙均由父親蔡進吉保管，伊
    無駕駛照也不會開車，從未使用過該車等語。惟查：
１、該引擎號碼ＶＱ00000000Ａ、日產ＣＥＦＥＲＯ之二九八八ＣＣ自用小
    客車一部，係澄清綜合醫院所有而於八十八年九月十一日，在臺中市○○區○○
路一段三二六號前所失竊，及其上所懸掛目前號碼ＵＰ七七七三之車牌二面，原
    車牌號碼均為ＩＨ二七七三號，該原號碼均為ＩＨ二七七三號之車牌二面，係甲○○於八十八年九月六日，在桃園縣中壢工業區所失竊，而目前其上ＵＰ七七七
    三號碼，則係丁○○於八十五年三月二十八日申領、迄八十八年十一月二十二日
    註銷之車牌號碼，業據證人即該引擎號碼ＶＱ00000000Ａ自用小客車之
    實際使用人王均衡之妻辛○○、ＩＨ二七七三號車牌所有人甲○○，及丁○○指
    述在卷，並有車輛竊盜、車牌失竊資料個別查詢報表－查詢車牌認可資料、車籍
    作業系統查詢認可資料、汽機車各項異動登記書、汽車新領牌照登記書自行收納
    款項收據等影本各一份，贓物認領保管收據二份附卷足稽，且該車牌二面原號碼
    應為ＩＨ二七七三，係經以將原代碼敲擊為平面，再自行將該部分以塑膠類填成
    目前之ＵＰ七七七三號碼而為變造之事實，亦有運圓工業有限公司鑑定報告書一
    份在卷足憑（詳見臺灣臺中地方法院檢察署八十九年度偵字第一六七五四號卷第
    四十二頁），足見該車輛及車牌二面確屬贓物，該車牌二面且已經變造。
２、另該車輛為警查獲當時，其上並無任何行車執照之事實，業據證人即查獲當時承
    辦警員許信雄、乙○○、戊○○、洪健彰一致結證在卷，而證人即領回該車輛之
    辛○○亦陳稱行車執照連同該車輛一起失竊，後來僅領回包括車輛遙控器、鑰匙
    ，並無該行車執照，均足見被告庚○○買入該車輛連同車牌時，應未取得行車執
    照，至於證人即同案被告亦為被告庚○○之弟之己○○，及其等父親蔡吉進雖稱
    曾於車內見過行車執照，然其等既亦稱從未使用過該車，何以又能知悉車內有行
    車執照一事，其等陳述實有可疑，且證人蔡吉進證述關於被告庚○○所購入其並
    曾給伊一些錢買車等情，更與被告庚○○所稱係友人以所積欠十三萬元抵債一節
    迥異，其等與被告庚○○又分屬兄弟、父子關係，其等陳述難免偏頗而難憑信；
    加以，被告庚○○於警訊時先則陳稱：「（懸掛ＵＰ─七七七三號車牌之贓車）
    於八十八年十月初在清水鎮○○路成都餐廳旁向綽號坤仔‧‧‧‧雙方以二十萬
    元成交，我先交付十三萬元」等語（詳見臺灣臺中地方法院檢察署九十年度偵字
    第一六七五四號卷第十四頁背面），後經公訴人再於八十九年十二月十五日借提
    訊問後，始改稱係一名為「張榮洲」之人所交付，而於原審審理中依被告庚○○
    於偵查中所指認口卡資料，借提訊問該證人張榮洲結果，則經證人張榮洲證述並
    未交付該車輛、車牌與被告庚○○，係因其在八十九年四月九日因竊盜案在押期
    間與被告庚○○同房而認識，並要求我為其擔此部車輛之責任，對該部車輛來源
    毫不知情，只知道被告庚○○確實有收贓等語，亦見被告庚○○於偵查中改口辯
    稱該車輛係經證人張榮洲為抵押而合法交付一節，顯非實情；又庚○○於張榮洲
    否認之後於本院調查時又再辯稱：車輛及車牌係坤仔向伊借錢時於八十八年十月
    初所交付云云，惟被告庚○○之弟弟即被告己○○亦於警訊時供稱庚○○購買該
    車約二十萬元，其尾款尚未繳清，其間庚○○並有向己○○表示該車尚未過戶等
    語（詳見臺灣臺中地方法院檢察署九十年度偵字第一六七五四號卷第十七頁背面
    ）。核被告己○○與被告庚○○於警訊所供購車經過大致相符，被告庚○○上開
    車輛應係購自坤仔，至堪認定。而被告庚○○取得系爭車輛、車牌時既並未取得
    該車為合法來源之行車執照等物，其亦自承未曾辦理過戶登記，且以其所稱代價
    僅十三萬元，與該車之一般市價而論顯然過低等情，均堪認被告庚○○對該車輛
    係贓物應知情；再以該車牌背面以肉眼即明顯可見遭變造之痕跡，有該車牌二面
    扣案，及車牌照片二張在卷可按，復衡以被告庚○○應明知車輛為贓物，對其上
    懸掛車牌情況、能否逃避警方稽查自亦當留意，被告庚○○對該車牌為贓物且已
    經變造，應併知悉之而仍故買之，應堪認定。況且，該ＵＰ七七七三號車牌於八
    十八年十一月二十二日經原車主丁○○繳銷變更為Ｙ九六八五二號車牌前，曾於
    八十八年十月十三日因違規超速遭照相取締，然該照片中同車牌號碼、款式、顏
    色車輛之左後方煞車燈上方，卻與證人丁○○合法駕駛使用之同一車牌號碼車輛
    相同位置貼有一貼紙之情形不符，有車輛照片三張附於偵查卷可稽，核與證人丁○○證述該張照片遭取締之車輛，應係遭他人冒用車牌號碼所駕駛情節相符，而
    被告庚○○買受之該車輛，反而與該遭取締相片中之車輛外觀同樣並無在該位置
    有貼紙存在，該遭取締時間復在被告庚○○自承買入後於八十八年十月二十日經
    送觀察勒戒執行前，益見被告庚○○應有使用該車輛、車牌，且有行使該經變造
    車牌之行為，應臻明確。
３、被告己○○業於警訊時自承：「該車不是我所有，是我哥哥庚○○所購買，因我
    哥哥庚○○因涉嫌毒品害防制條例案於八十八年十一月份經營警方查獲後，並入
    監服刑，因此該部ＵＰ─七七七三號，才留下來由我保管及駕駛」、「我是於八
    十八年十一月份，我哥哥入監後開始使用該車，而我是做為遊玩之用」等語（詳
    見臺灣臺中地方法院檢察署九十年度偵字第一六七五四號卷第十八頁），核與證
    人即查獲之警員乙○○於本院調查時到庭證稱：「（問：當時如何連絡車主？）
    請他（指己○○）過來，問車子是否他的，他說是的」等語（詳本院審理卷第五
    十九頁），另一證人即查獲之警員戊○○亦於本院調查時到庭證稱：「當時是先
    通知被告的母親，詢問後，才知道己○○在當兵放假回來時，有在使用這部車，
    當時在警訊時己○○有提到這一點」等語相符，是己○○嗣辯稱稱：八十九年初
    退伍後才知道有該車存在，且該車鑰匙均由父親蔡進吉保管，伊無駕駛照也不會
    開車，從未使用過該車云云，顯係卸責之詞，毫無足採，況被告己○○於偵查中
    復自承：「我父親曾經打算把車子賣掉，但車牌怪怪的，我哥哥就說不要賣放在
    家裡」等語，是被告於收受該車使用時應已知悉該該車為贓車至明。雖證人即被
    告己○○之父親蔡進吉證稱：該車自被告庚○○入獄後，鑰匙均由其保管，當時
    被告己○○尚服兵役中，且該車放置地點是其妻蔡吳秀吟住處，與其所住地點相
    距約三公里，平時被告己○○與其一起居住等語，而證人即被告己○○之母親蔡
    吳秀吟雖亦為相同之證述，惟被告庚○○於警訊即供稱：「我就叫弟弟己○○將
    車退還給坤仔」（詳見臺灣臺中地方法院檢察署八十九年度偵字第一六七五四號
    卷第十四頁背面），參諸被告己○○上開於警訊自承該部車牌號碼ＵＰ─七七七
    三號於哥哥庚○○因涉嫌毒品害防制條例案於八十八年十一月份經營警方查獲後
    ，留下來由我保管及駕駛等語以觀以及該車牌號碼ＵＰ─七七七三號之自小客車
    於經警查獲時，依警員乙○○及戊○○所述己○○仍表示係伊在使用，而時間業
    於被告己○○退伍後，則被告己○○於警訊時自承八十八年十一月份，庚○○入
    監後其開始使用該車做為遊玩之用等語，堪認為真。從而蔡吳秀吟、蔡吉進二人
    之證述，顯係事後護被告己○○之詞，毫無足採，附予敘明。
４、綜上所述，被告庚○○、己○○上開所辯，顯均屬卸責之詞，本案事證已臻明確
    ，被告庚○○、己○○右揭犯行，均堪認定。
二、核被告庚○○所為係犯刑法第三百四十九條第二項、第二百十六條、第二百十二
    條之故買贓物及行使變造特種文書罪。核被告己○○所為係犯刑法第三百四十九
    條第一項之收受贓物罪。被告庚○○以一故買行為同時買入原屬被害人澄清綜合
    醫院所有之車輛、原屬被害人甲○○所有之車牌，侵害上開不同所有人之財產法
    益，為想像競合犯，應依刑法第五十五條規定，應從受害較重之故買贓車部分之
    贓物罪處斷。又被告庚○○所故買贓物中之車牌且係經變造特種文書，其雖無變
    造特種文書之犯行，惟為駕駛該贓車而持以行使該變造車牌，已另有侵害遭冒用
    車牌號碼之真正申領使用人丁○○，及監理機關對車籍管理之正確性，此已非故
    買並使用贓物之不罰後行為，其所犯故買贓物罪、行使變造特種文書罪二罪間，
    有原因結果之牽連關係，應從較重之故買贓物罪論處。公訴意旨雖未論及被告庚○○另涉犯行使變造特種文書罪之部分，惟此與其餘論罪科刑部分既有牽連犯之
    裁判上一罪關係，本院自得併與審理之。又被告庚○○於八十四年因違反槍砲彈
    藥刀械管制條例案件，經法院判處有期徒刑七月確定，並於八十五年九月三十日
    執行完畢，有臺灣臺中地方法院檢察署刑案資料查註紀錄表及臺灣高等法院被告
    全國前案紀錄表各一件附卷可稽，其於受有期徒刑之執行完畢後，五年內再犯本
    件有期徒刑以上之罪，為累犯，應依刑法第四十七條規定加重其刑。原審判決關
    於被告庚○○部分，適用刑法第三百四十九條第二項、第二百十六條、第二百十
    二條、第五十五條、第四十七條，罰金罰鍰提高標準條例第一條前段之規定，並
    審酌被告庚○○素行非佳，且犯後猶飾詞狡辯，毫無悔意，但犯罪情節、手段尚
    非嚴重，及其犯罪動機、目的、所生損害等一切情狀，量處被告庚○○有期徒刑
    一年，核其認事用法無違誤，量刑亦稱妥適。原審法院檢察署檢察官公訴意旨雖
    以被告庚○○犯後，毫無悔意，猶矯詞強辯，請求從重論以被告庚○○有期徒刑
    二年，然審酌其所犯故買贓物情節、手段並非嚴重，買受贓物數量主要為贓車一
    部之犯罪所生損害，請求論處之刑尚有過重，而量處被告庚○○有期徒刑一年，
    附此敘明。又原審法院檢察署檢察官就原審判決關於被告庚○○部分上訴意旨又
    以原審判決業已認定被告庚○○行使變造車牌，違規遭測速照相，益徵被告有意
    於向購買贓車者購得該車後，不向監理單位辦理過戶，而能在任何車籍資料下。
    繼續使用該車，其屬智慧型犯罪無誤，若再思及，許多種大型犯案者，即係以懸
    掛失車輛車牌或變造車牌，以避查緝之作業模式，對被告庚○○此種毫無悔意之
    人僅輕判有期徒刑一年，顯無法收警惕之效，原審對被告庚○○之判決顯非妥適
    等語指摘原審判決不當。惟按原審判決關於被告庚○○部分業已審酌被告庚○○
    以一故買行為同時買入贓車及變造車牌而依想像競合犯之例依刑法第五十五條規
    定，應從受害較重之故買贓車部分之贓物罪處斷。且審酌被告庚○○前已有犯罪
    紀錄有臺灣臺中地方法院檢察署刑案資料查註紀錄表及臺灣高等法院被告全國前
    案紀錄表一份在卷可稽，且犯後猶飾詞狡辯，毫無悔意，但犯罪情節、手段尚非
    嚴重，及其犯罪動機、目的、所生損害等一切情狀，原審法院檢察署檢察官關於
    被告庚○○部分上訴意旨以被告庚○○有意於向購買贓車者購得該車後，不向監
    理單位辦理過戶，而能在任何車籍資料下，繼續使用該車規避查緝，毫無悔意等
    情，業據原審判決詳為審酌如前，核無不當之處，原審法院檢察署檢察官上訴執
    此認為原審判決關於被告庚○○部分量刑欠妥，為無理由，應予駁回。又原審判
    決關於被告己○○部分，未為詳細勾稽，遽為被告己○○無罪之諭知，顯有違誤
    ，原審法院檢察署檢察官就原審判決關於被告己○○部分，以被告己○○確有收
    受贓物犯行，指摘原審判決關於被告己○○部分不當，即有理由，自應由本院將
    原審判決關於被告己○○部分撤銷改判，爰審酌被告己○○未曾有犯罪紀錄，有
    臺灣臺中地方法院檢察署刑案資料查註紀錄表及臺灣高等法院被告全國前案紀錄
    表一份在卷可稽，且犯後猶飾詞狡辯，毫無悔意，但犯罪情節、手段尚亦非重大
    ，及其犯罪動機、目的、所生損害等一切情狀，量處被告己○○有期徒刑四月，
    另按刑法第四十一條第一項於九十年一月十日經總統修正公布為：「犯最重本刑
    為五年以下有期徒刑以下之刑之罪，而受六個月以下有期徒刑或拘役之宣告，因
    身體、教育、職業、家庭之關係或其他正當事由，執行顯有困難者，得以一元以
    上三元以下折算一日，易科罰金。」，於九十年一月十二日生效，依刑法第二條
    第一項前段之規定，自應適用上開修正後之法律，而依修正後之刑法第四十一條
    第一項前段之規定予以諭知易科罰金之折算標準，以示懲儆。
據上論斷，應依刑事訴訟法第三百六十八條、第三百六十九條第一項前段、第三百六
十四條，刑法第二條第一項前段、第三百四十九條第一項、修正後第四十一條第一項
前段，罰金罰鍰提高標準條例第一條前段、第二條，判決如主文。
本案經檢察官丙○○到庭執行職務。
中     華     民     國     九十一   年     七　     月    十八     日
                                   臺灣高等法院臺中分院刑事第三庭
                                         審判長法　官
                                               法　官
                                               法　官
不得上訴
右正本證明與原本無異。
附錄本案論罪科刑法條全文：
刑法第三百四十九條
收受贓物者，處三年以下有期徒刑、拘役或五百元以下罰金。
搬運、寄藏、故買贓物或為牙保者，處五年以下有期徒刑、拘役或科或併科一千元以
下罰金。
因贓物變得之財物，以贓物論。
